臺灣臺北地方法院民事判決　　　　　　 93年度簡上字第720號
上　訴　人　洋基通運股份有限公司
法定代理人　甲○
訴訟代理人　劉樹錚律師
複代理人　　余欽博律師
被上訴人　　茂嶸企業有限公司
法定代理人　乙○○
訴訟代理人　湯明亮律師
複代理人　　周明榮律師
上列當事人間請求損害賠償事件，上訴人對於中華民國九十三年
十月二十六日本院台北簡易庭九十三年度北簡字第一一五四九號
第一審判決提起上訴，本院於九十四年十月二十日言詞辯論終結
，判決如下：
    主  文
原判決廢棄。
被上訴人在第一審簡易之訴駁回。
第一、二審訴訟費用由被上訴人負擔。
     事實及理由
一、被上訴人起訴主張其於民國90年7月間委託上訴人以快遞方
    式運送樣品至巴西，參加展期自90年8月28日至同年月30日
    之巴西展，事前，被上訴人即與上訴人連絡相關事宜，並得
    到確認，上訴人可如期於90年8月27日以前，向巴西海關提
    領樣品交付受貨人參展，詎上訴人因重大過失將運送樣品以
    運費由受貨人付款之方式運送，造成運送樣品無法以快速通
    關方式放行，而變成必需以戶到機場通關方式，進行查驗始
    可放行，致使上訴人無法如期於90年8月27日以前，向巴西
    海關提領樣品交付受貨人參展。最後導致被上訴人之樣品滅
    失，被上訴人因上訴人之重大過失而無法參展，除受有價值
    美金124.92元依1比34.502之匯率換算為新台幣（下同）4,3
    10元之樣品損失外，另因參展所花費之參展攤位費用30,937
    元，參展會場傢俱費用美金373.8元，以上開匯率換算為新
    台幣12,896元，參展人員來回巴西聖保羅簽証及機票費用15
    3,500元，亦因無法參展而無端損失，合計被上訴人所受之
    損失為201,643元，被上訴人自得依民法第638條第1項、第2
    項之規定，請求上訴人賠償上開201,643元損失，茲上訴人
    另案訴請被上訴人給付運費47,569元，被上訴人乃以本件20
    1,643元之債權，主張抵銷，經本院台北簡易庭91年度北小
    字第1821號判決認上訴人應賠償被上訴人上開201,643元損
    失，被上訴人主張抵銷有據，而駁回上訴人之訴，嗣並經本
    院92年度小上字第214號判決駁回上訴人上訴確定，因此扣
    除抵銷金額47,569元後，上訴人自應給付被上訴人154,074
    元，爰訴請上訴人給付被上訴人154,074元，及自起訴狀繕
    本送達之翌日起至清償日止，按週年利率5%計算之利息等語
    。並於本院聲明：上訴駁回。
二、上訴人辯稱：系爭貨物係預計於90年8月27日運送至巴西交
    付受貨人參展，則本件運送應終了之日為90年8月27日，被
    上訴人損害賠償請求權於91年8月26日即已因一年時效屆滿
    而消滅，而被上訴人於93年3月30日始對上訴人請求損害賠
    償，早已罹於一年時效，上訴人得拒絕給付；本件運送係被
    上訴人將貨物價值不斐且重達150公斤之系爭貨品，於商業
    發票中將貨物低報其貨價為美金124.92元，並隱匿運費未含
    於貨價中申報，致令該貨物送達巴西時，經巴西海關核定價
    格為美金3071.64元，超過美金3,000元，導致貨物無法以快
    速通關方式送達，而須以『戶到機場』方式通關，爭貨貨物
    係因被上訴人低報貨物之交易價格，致使貨物無法快速通關
    ，縱使本件運送有遲延或滅失，亦係被上訴人低報貨價之行
    為所致，並非可歸責於上訴人；退步言之，倘本院認定上訴
    人應負損害賠償之責，且被上訴人請求權時效未消滅，本件
    被上訴人所得請求之損害賠償，依兩造所簽立之進口快遞服
    務合約書及提單條款第8條之約定，上訴人縱使應負損害賠
    償之責，賠償上限應為美金100元等語。並於本院聲明：(一)
    原判決廢棄。(二)被上訴人在第一審之訴駁回。
三、兩造不爭執之事實：
    被上訴人於90年7月間委託上訴人以快遞方式運送樣品至巴
    西，參加展期自90年8月28日至同年月30日之巴西展，事前
    ，被上訴人即與上訴人連絡相關事宜，並得到確認，上訴人
    可如期於90年8月27日以前，向巴西海關提領樣品交付受貨
    人參展，詎被上訴人之樣品滅失，上訴人迄未將系爭樣品交
    付予被上訴人。
四、按對於承攬運送人因運送物之喪失、毀損或遲到所生之損害
    賠償請求權，自運送物交付或應交付之時起，一年間不行使
    而消滅，民法第666條有明文之規定。而所謂運送終了，係
    指交付之而言，而所謂應終了之時，則指貨物全部喪失時，
    依通常情形，在相當期間內，得交付之時之意（最高法院71
    年度台上字第3200號判決可資參照）。經查，系爭貨物係預
    計於90年8月27日運送至巴西交付受貨人參展，惟系爭貨物
    迄今仍未交付予被上訴人等情，為兩造所不爭執，是應認本
    件因運送物之喪失所生之損害賠償請求權，應自運送物應交
    付之時即90年8月27日起算，則被上訴人損害賠償請求權於
    91年8月26日即已因一年時效屆滿而消滅，而被上訴人於93
    年3月30日始對上訴人請求損害賠償，有本院收狀戳附卷可
    稽，是被上訴人之損害賠償請求權，已罹於一年時效，上訴
    人得拒絕給付。被上訴人雖主張其於本院91年度北小字第
    1821號給付運費事件於91年9月12日答辯狀中對上訴人為本
    件損害賠償之請求，並主張抵銷，因此本件請求並未罹於時
    效云云，惟查，被上訴人損害賠償請求權於91年8月26日即
    已因一年時效屆滿而消滅，已如前述，是縱令被上訴人主張
    其於前案訴訟91年9月12日答辯狀中對上訴人為本件損害賠
    償之請求，並主張抵銷，雖依民法第337條之規定，就上開
    主張抵銷部分因在時效完成前，已適於抵銷，而溯及發生抵
    銷效力，惟被上訴人之損害賠償請求權，仍已罹於時效，上
    訴人依法得拒絕給付。
五、綜上所述，上訴人抗辯本件損害賠償請求權已罹於一年時效
    等語為可採，被上訴人主張上訴人應就系爭貨物之滅失負損
    害賠償責任為不足採。從而，被上訴人據以提起訴訟，請求
    上訴人給付被上訴人154,074元，及自起訴狀繕本送達之翌
    日起至清償日止，按週年利率5%計算之利息為無理由，不應
    准許。原審判命上訴人給付並為假執行之宣告，自有未洽。
    上訴意旨指摘原判決不當，求予廢棄改判，為有理由。自應
    由本院予以廢棄改判，如主文第二項所示。
六、因本案事證已臻明確，兩造其餘主張陳述及所提之證據，均
    毋庸再予審酌，附此敘明。
七、據上論結，本件上訴為有理由，依民事訴訟法第436條之1第
    3項、第450條、第78條、第85條第1項前段判決如主文。
中　　華　　民　　國　　94　　年　　11　　月　　3 　　日
                  民事第六庭    審判長法　官  吳光釗
                                      法  官  楊晉佳
                                      法　官　郭美杏
以上正本係照原本作成
本判決不得上訴
中　　華　　民　　國　　94　　年　　11　　月　　3 　　日
                       　　　　　　　　　　 書記官　潘惠梅
